臺灣屏東地方法院交通事件裁定　　　　　 94年度秩抗字第4號
抗　告　人　甲○○　男　38歲.
即被移送人
上列抗告人因違反社會秩序維護法案件，不服本院潮州簡易庭於
中華民國94年1 月7 日所為第一審裁定（94年度潮秩字第11號）
，提起抗告，本院裁定如下：
    主  文
抗告駁回。
    理  由
一、按公共危險物品及可燃性高壓氣體之範圍及分類，製造、儲
    存或處理場所之位置、構造及設備之設置標準，儲存、處理
    及搬運之安全管理辦法，由中央主管機關會同中央目的事業
    主管機關定之；又公共危險物品及可燃性高壓氣體之製造、
    儲存或處理場所之位置、構造、設備之設置標準及儲存、處
    理、搬運之安全管理，依本辦法之規定，消防法第15條、公
    共危險物品及可燃性高壓氣體設置標準暨安全管理辦法第2
    條分別定有明文。
二、本件抗告意旨略以：抗告人甲○○固不否認曾於民國93年12
    月14日凌晨3 時許，駕駛車牌號碼296 －GU號營業貨運曳引
    車，拖載半拖車（車號：76－HJ）裝載30460 公升船用柴油
    ，行經屏東縣新園鄉○○村○○路412 號前為警查獲之事實
    。惟查(1)車牌號碼296 －GU號營業貨運曳引車，係大維交通
    有限公司（下稱大維公司）所有之營業用貨運車輛；又大維
    公司係一領有營業執照，得經營汽車貨運運送業務，此有經
    濟部商業司核准「大維交通公司」營業事業資料一紙，足資
    為憑。另抗告人係領有大貨車駕駛執照之人，平日受僱於大
    維公司擔任司機，乃合法執行業務，實非法所不許。(2)船用
    柴油是否屬易燃性危險物品，依據交通部80年3 月15日發布
    之「汽車貨運營運實施細則」之第10條第1 項規定「柴油、
    液態柏油、燃料油等一般性石油製品貨物，與「汽油、液化
    石油氣」等易燃性之危險物品，係分列於該法規條文第1 項
    第2 款及第3 款，顯見立法者之立法意旨，已將柴油排除於
    易燃性危險物品之外，足證船用柴油實非法令規範之「易燃
    性危險物品」。(3)汽車裝載危險品，固應遵守道路交通安全
    規則第84條第1 項、第2 項規定；然所謂「危險物品」，依
    同條第3 項規定，應以行政院勞工安全委員會訂定之「危險
    物及有害物通識規則」規定認之。又依據該規則附表1 「中
    央主管機關指定之危險及有害物」一覽表所示，其危險物項
    下，無論爆炸性物質、著火性物質、氧化性物質或可燃性物
    質項目，均未將柴油列入其內。更證船用柴油確非屬易燃性
    危險物品。(4)承上說明，抗告人受雇之「大維公司」，係經
    交通主管機關核准為貨物運輸業務之運輸公司，故抗告人受
    雇駕駛車輛為運輸行為，實屬適法；再者，船用柴油，亦非
    道路交通安全規則第84條第3 項規範之「危險物品」，抗告
    人運輸柴油，自無需按同法第84條第1 項、第2 項之規定，
    事先向公路監理機關申請發給臨時通行證明。準此，原裁定
    並未說明系爭船用柴油係屬社會秩序維護法第63條第1 項第
    7 款所列易燃危險物品之依據，即逕依主觀之臆測，認抗告
    人運輸柴油之行為該當社會秩序維護第63條第1 項第7 款之
    違法行為，予以處罰，實屬違法裁判，為此爰依社會秩序維
    護法第58條前段規定，提出抗告，並請予撤銷原審違法之裁
    定等語。
二、經查：
(一)、汽車貨運營運實施細則係依據汽車運輸業管理規則第140 條
    之規定制訂，而有關柴油部分，係規定於該實施規則第3章
    運費計算，顯見汽車貨運營運實施細則第10條僅係規範各種
    貨物運費雜費之加成，並非就貨物是否為易燃性危險物品作
    定義或界定，故尚難僅憑該實施細則第10條第1 項3 款未將
    柴油列入，即認柴油並非易燃性危險物品。
(二)、又道路交通安全規則第84條係有關車輛裝載危險物品應遵事
    項之規定，其主要之規範內容在於車輛應如何裝載危險物品
    ，係有關行車安全之規範，並非有關影響公共秩序及社會安
    寧之運輸易燃性危險物品之營業規範，雖依道路交通安全規
    則第84條第3 項之規定，所謂危險物品係指行政院勞工委員
    會訂定之「危險物及有害物通識規則」規定適用之危害物質
    、行政院環境保護署依據「毒性化學物質管理法」公告之毒
    性化學物質、及歸屬於附件2 分類表之危險物品，惟危險物
    即有害物通識規則係依據勞工安全衛生法第7 條之規定所訂
    定，而勞工安全衛生法之立法目的乃為防止職業災害，保障
    勞工安全與健康，故勞工安全衛生法第7 條第1 項規定，雇
    主對於經中央主管機關指定之作業場所應依規定實施作業環
    境測定；對危險物及有害物應予標示，並註明必要之安全衛
    生注意事項，顯見危險物及有害物通識規則主要係在規範一
    定範圍內作業場所中危險物、有害物之標示及安全衛生事項
    之註明，並非就易燃性危險物品為定義，亦難遽認柴油非易
    燃性危險物品。
(三)、社會秩序維護法之立法目的係維護公共秩序，確保社會安寧
    ，故社會秩序維護法第63條第1 項7 款所謂易燃危險物品應
    就是否易燃及危害公共秩序、社會安寧為判斷，而依能源管
    理法第6 條第2 項之立法理由可知，因汽油、柴油等能源產
    品，既屬重要交通戰略物資，並兼為「公共危險物品」，故
    其輸入、輸出、生產、銷售有由中央主管機關指定依平時法
    適度管理之必要，可見柴油不但為能源產品且係公共危險物
    品，再參以公共危險物品及可燃性高壓氣體設置標準暨安全
    管理辦法第3 條第1 項第4 款、第2 項之規定，有關第4 類
    公共危險物品之易燃性液體，其種類如該辦法附表1 所示，
    而由該辦法附表1 觀之，柴油係屬第4 類易燃性液體中之第
    2 石油類，足見柴油確係易燃性之公共危險物品。
三、綜據前述，抗告人有未經主管機關許可，運輸易燃危險物品
    營業之行為洵堪認定，本院潮州簡易庭因此裁處抗告人罰鍰
    新台幣2 萬5 千元，並沒入責付之30460 公升船用柴油，認
    事用法均無不合，抗告意旨否認柴油係易燃性危險物品，顯
    與一般生活經驗法則有違，其空言指摘原裁定不當，並無可
    取，為無理由，應予駁回。
據上論斷，應依刑事訴訟法第412 條，社會秩序維護法第92條、
第58條、第63條第1 項第7 款，裁定如主文。
中　　華　　民　　國　　94　　年　　5 　　月　　20　　日
                   刑事第3庭  審判長  法  官  楊清安
                                      法  官  柯雅惠
                                      法  官  楊萬益
以上正本證明與原本無異。
不得抗告。
中　　華　　民　　國　　94　　年　　5 　　月　　24　　日
                                      書記官  呂坤宗
